【裁判字號】    95,訴更一,1
【裁判日期】    950613
【裁判案由】    確認委任關係不存在
【裁判全文】
臺灣彰化地方法院民事裁定  95年度訴更一字第1號
原      告  傑廣生活家管理委員會
被      告  甲○○
上列當事人間請求確認委任關係不存在事件，本院裁定如下：
    主  文
原告之訴及假執行之聲請均駁回。
訴訟費用由原告負擔。
    理  由
一、按原告之訴，原告或被告無訴訟能力，未由法定代理人合法
    代理者，法院應以裁定駁回之，但其情形可以補正者，審判
    長應定期間先命補正，民事訴訟法第249 條第1項第4款定有
    明文。又按法人或非法人團體無訴訟能力，應經法定代理人
    合法代理，而法定代理權之有無，係為訴訟之合法要件，不
    問訴訟程度如何，法院應依職權調查，雖當事人間無爭執者
    ，亦應隨時予以調查，且法定代理權之欠缺，亦不能因當事
    人間無爭執而視為已補正（最高法院26年鄂上字第41號判例
    、71 年度台上字第4492號裁定、85年度台抗字第550號裁定
    、91年度台抗字第323號裁定、93年度台上字第594號判決意
    旨參照）。復按公寓大廈應成立管理委員會或推選管理負責
    人。公寓大廈成立管理委員會者，應由管理委員互推一人為
    主任委員，主任委員對外代表管理委員會，民國95 年1月18
    日修正前公寓大廈管理條例第27條定有明文（該條現移列為
    第29條），是主任委員係由管理委員互推一人產生，且代表
    管理委員會，為管理委員會之法定代理人。
二、經查：傑廣生活家管理委員會於87 年6月24日依公寓大廈管
    理條例相關規定，向彰化縣政府報備核准在案，有公寓大廈
    管理組織報備證明書在卷可稽，是傑廣生活家管理委員會業
    已合法成立而有當事人能力無訛。次按區分所有權人會議由
    區分所有權人互推一人為召集人；召集人任期一年，連選得
    連任，修正前公寓大廈管理條例第25 條第3項定有明文。且
    該項所定互推一人為召集人，除規約另有規定者外，應有區
    分所有權人二人以上之書面推選，經公告十日後生效，公寓
    大廈管理條例施行細則第8條第1項亦有明文，是區分所有權
    人會議召集人除規約另有規定外，應有區分所有權人二人以
    上之書面推選，經公告十日後生效，而傑廣生活家住戶規約
    第4條第1項規定：區分所有權人會議由本公寓大廈全體區分
    所有權人組成，其定期會議及臨時會議之召開，依公寓大廈
    管理條例第25條之規定，召集人由管理委員會主任委員擔任
    之，申言之，傑廣生活家管理委員會區分所有權人會議依規
    約規定應由管理委員會主任委員擔任召集人。然查：傑廣生
    活家第五屆管理委員會於89年12月間召開之區分所有權人會
    議流會，而未能選任第六屆管理委員會委員，已據原告於本
    院91年度訴第744號確認委任關係不存在事件91年9月23日準
    備程序期日自認在卷（見該民事卷一第156 頁）。既無管理
    委員會委員，自無從由委員中推選一人為主任委員，當無適
    用上開傑廣生活家住戶規約之規定，由管理委員會主任委員
    擔任區分所有權人會議之召集人，而應適用修正前公寓大廈
    管理條例第25條第3項、公寓大廈管理條例施行細則第8條第
    1 項之規定，推選區分所有權人會議之召集人。再查傑廣生
    活家區分所有權人雖於91 年5月14日、5月21日、92年4月10
    日、4月15 日召開四次臨時會議，然該四次區分所有權人臨
    時會議，並未依公寓大廈管理條例施行細則第8條第1項之規
    定，由區分所有權人二人以上之書面推選，並經公告十日之
    法定程序，推選區分所有權人會議之召集人，即逕由乙○○
    擔任區分所有權人會議之召集人等情，亦有原告前開筆錄可
    稽，並經證人郭錫昆、陳逸鈴證述在卷（見上開卷一第 212
    、214 頁），並有傑廣生活家公寓大廈聯署召開臨時區分所
    有權人會議名冊、傑廣生活家公寓大廈91年度臨時區分所有
    權人會議紀錄與開會通知單、傑廣生活家公寓大廈91年度第
    2 次臨時區分所有權人會議紀錄與開會通知單、傑廣生活家
    區分所有權人連署召開92年度區分所有權人會議名冊、傑廣
    生活家區分所有權人會議出席委託書、傑廣生活家臨時區分
    所有權人會議推舉委員名單、傑廣生活家公寓大廈92年管理
    委員選舉選票、92年度管委會職務委員推選名單、傑廣生活
    家92 年第1次臨時區分所有權人會議通知單、簽到名冊及會
    議紀錄、傑廣生活家92 年第2次臨時區分所有權人會議通知
    單、簽到名冊、會議紀錄及照片等件在卷可稽（見上開卷一
    第38至129頁、卷二第37頁至203頁）。按無召集權人召集之
    區分所有權會所為之決議，當然無效（最高法院民事28年上
    字第1911號判例參照），則乙○○於91年5月14日、5月21日
    、92年4月10日、4月15日所召集之四次區分所有權人臨時會
    議，其召集程序顯不合法，而屬無效，故該區分所有權人臨
    時會議決議乙○○為傑廣生活家管理委員會之主任委員，亦
    不合法，是傑廣生活家管理委員會以乙○○為法定代理人，
    顯不合法，經本院於95 年4月11日裁定命傑廣生活家管理委
    員會定期補正，該裁定於95 年5月11日送達傑廣生活家管理
    委員會，而傑廣生活家管理委員會雖具狀補正稱：傑廣生活
    家管理委員會已推選乙○○為管理負責人，經彰化縣和美鎮
    公所95年4月11日和鎮建字第0950005527 號核准報備在案等
    語，並提出彰化縣和美鎮公所函、傑廣生活家管理負責人申
    請報備書、傑廣生活家管理負責人申請報備檢查表、彰化縣
    政府工務局使用執照、公寓大廈管理組織報備證明、傑廣生
    活家區分所有權人人員名冊、傑廣生活家區分所有權人會議
    出席人員名冊、傑廣生活家區分所有權人推選管理負責人名
    冊、傑廣生活家管理負責人函、傑廣生活家94年度區分所有
    權人第1次至第4次會議開會通知單、傑廣生活家94年度區分
    所有權人為維繫大樓正常運作依法連署推選同意F 棟一樓乙
    ○○為管理負責人與召集人連署人員名冊、傑廣生活家區分
    所有權人名單、公告等件為證，然管理負責人：指未成立管
    理委員會，由區分所有權人及住戶互推一人為負責管理公寓
    大廈事務者，修正前公寓大廈管理條例第3條第9款定有明文
    （現移列為同條第10款，並修改為管理負責人：指未成立管
    理委員會，由區分所有權人推選住戶一人或依第二十八條第
    三項、第二十九條第六項規定為負責管理公寓大廈事務者）
    ，故乙○○雖為傑廣生活家管理負責人，仍非屬傑廣生活家
    管理委員會主任委員，本件原告為傑廣生活家管理委員會，
    依上開規定僅傑廣生活家管理委員會主任委員有權代表傑廣
    生活家管理委員會並任傑廣生活家管理委員會之法定代理人
    ，是原告前開補正，難認已生合法補正之效力。從而，本件
    原告無訴訟能力，其以乙○○為法定代理人，應屬未經合法
    代理，經本院定期命其補正，逾期迄未補正，自應認其訴為
    不合法，應予駁回。又原告之訴既經駁回，其假執行之聲請
    ，亦失所附麗，應併予駁回。
論上論結，依民事訴訟法第249 條第1項第4款、第95條、第78條
，裁定如主文。
中    華    民    國    95    年    6     月    13    日
                  民事第一庭    法  官  游秀雯
以上正本係照原本作成。
如對本裁定抗告，須於裁定送達後10日內向本院提出抗告狀。
中    華    民    國    95    年    6     月    13    日
                                書記官  張西武


司法院資訊處製作；財團法人民間司法改革基金會備份。
